【裁判字號】    90,上更(一),47
【裁判日期】    900614
【裁判案由】    偽造文書
【裁判全文】
臺灣高等法院刑事判決                  九十年度上更 (一)字第四七號
    上  訴  人
    即  自訴人  乙○○
                甲○○
    被      告  丙○○
                丁○○
    共      同
    選任辯護人  呂偉誠
右上訴人因自訴被告偽造文書案件，不服台灣台北地方法院八十六年度自字第八五四
號，中華民國八十七年六月十日第一審判決，提起上訴，判決後經最高法院發回更審
，本院判決如左：
    主  文
上訴駁回。
    理  由
一、自訴意旨略以：自訴人乙○○原於民國（下同）六十八年至七十一年間，任職朝
    乾有限公司（以下簡稱朝乾公司），被告丙○○為朝乾公司負責人，七十一年底
    時，朝乾公司要約自訴人赴美國加州，共同投資成立GALAXY PLUS, INC.,（以下
    簡稱GALAXY公司，中文名稱簡稱銀河公司），嗣自訴人與被告因細故發生間隙，
    自訴人即於七十五年自上開GALAXY公司退股（但迄今未辦理退股登記）。未料，
    被告丙○○竟於八十年元月，以自訴人乙○○及自訴人配偶李淑芬涉嫌詐騙銀河
    公司資產為由，於美國加州聖伯納郡西區高等法院訴請自訴人賠償損害，依其所
    述意旨，受損害者為法人股東（即朝乾公司），非被告丙○○個人，丙○○竟以
    個人名義為在美國訴訟之原告起訴，認該案有當事人不適格或代理權欠缺之問題
    ，被告丙○○為求勝訴，乃夥同知情之共同被告丁○○（即朝乾公司七十九年改
    組後股東），於八十一年間偽造朝乾公司暨全體股東簽名之授權書二份，該二份
    授權書即「授權書與尋求賠償的任務指定」（於美國訴訟中證物編號為「證47」
    ）與「授權書」（於美國訴訟中證物編號為「證107」），但其中股東黃悉雄早
    已死亡，林鳳英於七十九年間已失蹤，該授權書竟有其二人之簽名。被告並基於
    侵權行為短期時效之問題，故意虛偽記載授權書日期為七十八年九月二十六日，
    授權被告丙○○在美國加州調查自訴人及李淑芬有無違背職務，詐騙銀河公司資
    產情事，並授權被告丙○○得代表朝乾公司，向美國加州法院對自訴人乙○○及
    李淑芬提起訴訟，並致使美國法院受其矇蔽，判令自訴人夫妻須給付被告丙○○
    美金二百餘萬元，藉此謀取不法利益，因認被告等均涉刑法第二百十六條、第二
    百十條行使偽造文書罪嫌、同法第三百三十九條第二項詐欺得利罪嫌。
二、按犯罪事實應依證據認定之，無證據不得推定其犯罪事實。又不能證明被告犯罪
    者，應諭知無罪之判決，刑事訴訟法第一百五十四條、第三百零一條第一項分別
    定有明文。告訴人之告訴，係以使被告受刑事訴追為目的，是其陳述是否與事實
    相符，仍應調查其他證據以資審認（最高法院五十二年台上字第一三００號判例
    參照）。又刑法上偽造文書罪之成立，以足生損害於公眾或他人為特別要件，所
    謂足生損害，固不以實已發生損害為必要，然亦必須有足以生損害之虞者，始足
    當之，若其僅具偽造之形式，而實質上並不足以生損害之虞者，尚難構成本罪（
    最高法院四十九年度台非字第一八號判例參照）。
三、上訴人即自訴人認該二份授權書係偽造，被告丙○○、丁○○涉有上開犯行，係
    以：(一)被告等自承制作該二份授權書之時間，係美國訴訟進行中即八十三年年底
    至八十四年間，然斯時黃悉雄於七十九年間已死亡，林鳳英於七十八、九年間已
    離家失蹤，該二人不可能在該二份授權書簽名，該授權書顯係為詐欺美國訴訟所
    偽造。(二)該二份授權書即「授權書與尋求賠償的任務指定」（於美國訴訟中證物
    編號為「證47」）與「授權書」（於美國訴訟中證物編號為「證107」），被告
    等於本案中自承其中「黃悉雄」之署名為丙○○所簽、「林鳳英」為被告丙○○
    叫丁○○所簽，但在美國訴訟中就律師問被告丙○○有無在該二份授權書簽別人
    之名字，丙○○均說沒有，嗣於本案原審稱二份授權書其中黃悉雄之簽名，一份
    是丙○○簽的，一份是他兒子簽的，足證被告丙○○就該二紙授權書之真實性，
    一直在說謊，其供詞前後不一，該二份授權書顯係嗣後偽造。(三)被告丙○○於美
    國訴訟中就律師之訊問：「在證物107準備好之前，世界上還存在任何朝乾公司
    授權你處理GALAXY公司一事嗎？在證物107之前，是否還有其他文件描述到107所
    說的？」，當庭自承：「沒有」；於本案又辯稱二份授權書係依據朝乾公司七十
    八年間全體股東同意之會議紀錄所作成，惟查，該會議紀錄之紙頭以電腦繕打，
    與朝乾公司慣用之印刷紙頭顯然不同；該會議紀錄之字體以電腦文書繕打，與朝
    乾公司所慣用之鉛版打字不符；該會議紀錄所載電報、傳真國碼及電傳有錯誤；
    況該股東會議紀錄與該兩份授權書之授權內容並非一致，足見78.9.26股東會議
    紀錄顯係被告面臨本件刑案所偽造等情，為其論據。
四、惟訊之被告丙○○、丁○○均否認有行使偽造私文書、詐欺得利等犯行，均辯稱
    ：(一)該授權丙○○在美國對上訴人為民事求償之授權書二紙，係八十三、四年間
    根據七十八年九月二十六日朝乾公司股東會決議而作成，朝乾公司股東黃悉雄（
    已於七十九年死亡）雖未親自參與該股東會之決議，但嗣後於電話中同意股東會
    決議之內容並交付其印章供蓋用，「授權書與尋求賠償的任務指定」係丙○○代
    黃悉雄簽名，另一份「授權書」係黃悉雄之兒子代簽名，所蓋黃悉雄之印文係七
    十八年間股東會後黃悉雄所交付供蓋用。股東林鳳英（七十九年間已離家出走）
    於股東會開會當時因在家照顧小孩，乃委託配偶丙○○代表出席，並同意股東會
    決議內容，丙○○乃嗣後請被告丁○○代其簽名於該二份授權書。又該會議紀錄
    之紙質及字跡均甚陳舊，該股東會決議及二紙授權書內容均屬真實，均非臨訟始
    制作。(二)關於被告丙○○於美國訴訟當事人是否適格，於一九九一年（即民國八
    十年）四月間，上訴人對於丙○○在美國加州法院起訴請求賠償一案，即曾提出
    丙○○並非賠償請求權利人，當事人不適格之抗辯，要求加州法院撤銷丙○○對
    上訴人之起訴，經法院聽證後，認為丙○○係朝乾公司之負責人即為起訴適格，
    乃判決駁回上訴人之抗辯。(三)況該二份授權書係丙○○所委任之美國律師應上訴
    人所委任之美國律師要求而提出影本，並未提出該二份授權書原本與美國法院或
    仲裁官，而仲裁官於八十二年十二月九日係遵照美國法院對於丙○○起訴資格之
    認定而作成仲裁判斷，並非依據該授權書影本而作成，該仲裁書及嗣後之美國加
    州聖伯納郡西區高等法院判決均未引用該授權書之內容，故該授權書與上訴人被
    美國法院判決應予賠償之案件無關連。(四)在程序方面，如被告等係偽造朝乾公司
    股東林鳳英、黃悉雄之簽名及授權書等持以向美國法院行使，以取得勝訴之判決
    ，其直接被害人應為林鳳英及黃悉雄（已死亡）之繼承人，上訴人僅係間接被害
    ，不得提起自訴等語。
五、經查：
  (一)按「刑法第二百十條之所謂損害，並不以其文書之真正名義人為限，苟因該項偽
    造或變造之文書足以蒙受損害，即屬本罪之被害人」、「行使偽造他人名義出立
    之契據，而與不動產所有人訟爭該不動產之權利者，該不動產之所有人，自不得
    謂非直接被害人而不許自訴」（最高法院二十五年上字第五○一九號、二十九年
    上字第一七八七號、三十年上字第四五二號及七十年台上字第五○九三號判例參
    照）。本此旨意，本件被告丙○○如不被朝乾公司全體股東授與代表權，原不具
    在美國訴訟之當事人資格或代理權有欠缺，被告等竟偽造朝乾公司股東林鳳英、
    黃悉雄之簽名於系爭二份授權書並持以行使，使具當事人資格或有代理權，據以
    向美國法院起訴，請求上訴人損害賠償，上訴人即不得謂非犯罪之直接被害人而
    不得提起本件自訴，則被告等抗辯上訴人不得提起本件自訴云云，自不足取，本
    件上訴人得提起本件自訴，先予敘明。
  (二)被告丙○○係朝乾公司自七十四年六月間該公司設立時起之董事（該公司僅設董
    事一人，其餘均為股東），出資額為新台幣（以下同）六百萬元，占公司全部資
    本額八百萬元之百分之七十五，其餘股東黃悉雄、林鳳英等四人各出資五十萬元
    ，迄七十九年間丙○○股東不變，黃悉雄、林鳳英二股東乃變更為丁○○、黃俊
    達二股東，連同其餘二股東仍各出資五十萬元。而在美國設立之GALAXY公司（即
    銀河公司）係朝乾公司之子公司，朝乾公司占銀河公司股份百分之八十五。被告
    丙○○係以其個人名義在美國對上訴人提起民事訴訟，以上訴人侵占GALAXY公司
    、朝乾公司及丙○○個人之資產等為由，請求賠償，該訴訟進行期間，被告丙○○曾提出系爭二紙授權書，嗣經美國加州聖伯納郡西區高等法院判決上訴人應賠
    償美金二百十一萬餘元確定在案，已據上訴人及被告等所自承，並有朝乾公司之
    董事、股東名單、變更登記事項卡、美國加州聖伯納郡西區高等法院判決影本各
    一紙及系爭二份授權書影本附原審卷可稽（原審卷七至十四頁、三七、三八頁）
    。
  (三)朝乾公司為在美國與上訴人就右開GALAXY公司資產爭執事宜，朝乾公司確於七十
    八年九月二十六日召開股東會議，議決授權被告丙○○赴美對上訴人提起訴訟，
    當時黃悉雄雖未出席，但會議後丙○○有打電話給黃悉雄，打完電話後丙○○並
    告之股東即證人黃福雄、吳天發等說黃悉雄有同意授權之事，嗣後七十八年十月
    八日丙○○家族祭祖時，黃悉雄、林鳳英均在場，黃悉雄並問被告丙○○在美國
    訴訟之事，股東黃福雄、吳天發並自己簽名於該二份授權書，業據證人即朝乾公
    司股東吳天發、黃福雄於原審先後二次訊問中證稱屬實（原審卷六二至六四頁、
    一九七至一九九頁），並有該公司七十八年九月二十六日股東會議紀錄影本在卷
    可憑（原審卷四二至四四頁）。上訴人固以證人吳天發、黃福雄分別為被告丙○○之姊夫及大哥，乃屬至親，係迴護被告之證詞，因吳天發、黃福雄在該二份授
    權書上之簽名迴異，該二份授權書顯非吳天發、黃福雄所親簽，該會議紀錄係出
    於嗣後臨訟偽造云云，並提出該二份授權書之簽名影本為證（原審卷十六頁）。
    然查，(1)觀之該會議紀錄內容，載明當日確為被告丙○○與證人吳天發、黃福雄
    、丁○○共四名股東出席，由丁○○紀錄，會中曾就「由丙○○代表公司及股東
    赴美，並授權丙○○或其指定代理人全權處理帳務並對乙○○夫婦追訴控告」之
    相關訴訟事宜達成決議，該會議紀錄並有黃福雄、吳天發、丙○○三人簽名並蓋
    章，並於該紀錄內補記：「9/26晚連繫黃悉雄，他同意會議決定，會將印章寄來
    」。苟該會議紀錄確如上訴人所指，係被告丙○○於八十一年間，為配合彼在美
    國所提起訴訟而偽造，則該紀錄應會記載當時朝乾公司全體股東（包括黃悉雄、
    林鳳英）均參與會議，並完成全數股東之簽名及蓋章，以顯示完美無缺之會議紀
    錄，絕無複雜到僅由被告丙○○與證人吳天發、黃福雄三人簽名及蓋章，再於其
    後補述「9/26晚連繫黃悉雄，他同意會議決定，會將印章寄來」，徒增他人起疑
    、爭執之必要。任意指吳天發之簽名與系爭二紙授權書上之簽名迴異，非吳天發
    所親簽，吳天發、黃福雄證稱係其所親簽為不實云云，顯與證人吳天發、黃福雄
    之上述證詞不符，自無可取。
    (2)朝乾公司為家族公司，股東成員均為丙○○之親屬，是否有召開股東會及股東
    是否同意授權之事，惟有朝乾公司之股東丙○○及其大哥黃福雄、姊夫吳天發最
    為清楚，非股東之上訴人自屬不知，有親屬關係之證人之證詞依法並非不能作為
    證據，自不能以臆測認彼等係至親，其證詞係迴護之詞不可採。(3)縱右開股東會
    議紀錄確如自訴人所指，係於八十一年間臨訟所制作，然對上訴人提起訴訟與否
    ，屬朝乾公司股東間討論之事項，若於起訴前之股東會議各股東間已獲得一致結
    論，此乃有限公司一般業務事項，又係對侵占公司資產而對加害人追訴之有利於
    公司事項，應無任何一位股東會反對，且依法並無必須於開會後立即制作股東會
    議紀錄之規定，則該會議紀錄究係於會議時立即制作、抑或嗣後經過數年，因在
    美國訴訟中有需要依股東會議內容意旨制作該二份授權書前後始補行製作，苟與
    股東會議議決時具體內容相同，縱於八十三、四年間為制作該二份授權書時，始
    補行制作該會議紀錄，並無不可。而授權書之制作，本以由朝乾公司具名制作為
    已足，本無再由公司股東全數列名為必要，而八十三、四年間制作系爭二份授權
    書時，因原股東黃悉雄、林鳳英已不在，但前於股東會議時其二人已有同意，被
    告丙○○乃代黃悉雄；丁○○乃依丙○○之指示代林鳳英簽署其姓名於系爭授權
    書上，則該授權書僅有形式上之偽造，實質上並不足以生損害於黃悉雄、林鳳英
    二人，而偽造私文書罪以足生損害於公眾或他人為犯罪構成要件之一，授權書與
    股東會議紀錄內容既相同，縱授權書之簽名有部分股東之簽名係被告所代簽，因
    不足生損害於他人，依前開判例意旨自不構成偽造私文書罪。
  (四)至於上訴人指稱被告丙○○在美國加州訴訟案件中，就上訴人所委任律師詢問有
    關所提出授權書之外，是否尚有其他文件敘述及該授權行為時，被告丙○○答稱
    ：沒有（即詢問：「在證物107（即系爭授權書）準備好之前，世界上還存在任
    何朝乾公司授權你處理GALAXY公司一事嗎？在證物107之前，是否還有其他文件
    描述到107所說的？丙○○當庭自承「沒有」）；且該七十八年九月二十六日會
    議紀錄之紙頭以電腦繕打，與朝乾公司慣用之印刷紙頭顯然不同；該會議紀錄之
    內容字體以電腦文書繕打，與朝乾公司所慣用之鉛版打字不符；該會議紀錄所載
    電報、傳真國碼及電傳有錯誤云云。查被告丙○○就上訴人指其在美國訴訟中自
    承除授權書外無其他有關表示授權之文件一節，辯稱：「我在（這）之前就已陳
    述授權書是根據股東會議紀錄，我以為問有無第三份授權書才答沒有」（本審卷
    (二)最後審理筆錄）。經查上訴人於原審提出之自證十三即美國法院開庭筆錄，
    被告丙○○於當日開庭時於供稱證物107之前無其他文件描述到107所說的之後，
    隨即又供稱：「．．在一八八九年九月下旬高雄通知我GALAXY公司仍然還存在，
    而且還找得到紀先生（上訴人），我一得到這個消息，我就與．．，我就通知朝
    乾所有的股東，然後決定提出控訴」（原審卷一０三、一０四頁），足證被告丙○○當時在美國訴訟時雖說到證物107之前無其他文件描述到證物107所說的，但
    隨即補充說明七十八年九月下旬朝乾公司有開股東會議決定控訴上訴人。從而，
    上訴人自不得以斷章取義，擅認丙○○在美國訴訟中未曾提到七十八年九月二十
    六日朝乾公司之股東會議。且丙○○既誤會上訴人委任之律師問話，誤以為係在
    問有無第三份授權書，伊才答稱沒有，尚屬可信，上訴人自不得以丙○○因當時
    之誤會致答非所問，遽指當時在美國訴訟中丙○○未曾提出七十八年九月二十六
    日朝乾公司之股東會議，而指系爭授權書及股東會議紀錄均屬偽造。至於上訴人
    所指該會議紀錄之紙頭以電腦繕打，與朝乾公司慣用之印刷紙頭顯然不同；該會
    議紀錄之內容字體以電腦文書繕打，與朝乾公司所慣用之鉛版打字不符；該會議
    紀錄所載電報、傳真國碼及電傳有錯誤云云。惟查，被告等始終否認該會議紀錄
    係不實，參以七十八年九月二十六日朝乾公司確有開股東會，已如上述，依法並
    無必須於開會後立即制作股東會議紀錄之規定，則該會議紀錄究係於會議時立即
    制作、抑或嗣後經過數年，因在美國訴訟中有需要依股東會議內容意旨制作該二
    份授權書前後始補行製作，苟與股東會議決議時具體內容相同，縱於八十三、四
    年間為制作該二份授權書時，始補行制作該會議紀錄，並無不可。已如上述，故
    縱因嗣後始制作，致與先前該朝乾公司所制作之一般文件之慣用方式不同，亦無
    礙系爭會議紀錄之真實性。況該股東會議決議書上所載公司之電報號碼，經本院
    前審向中華電信公司函查結果，確為朝乾公司於六十九年至七十九年間所使用，
    有中華電信公司八十七年九月一日函附卷可憑（本院上訴卷四四頁）。故上訴人
    此部分之指訴，亦無可取。
  (五)上訴人又指縱認系爭股東會議紀錄屬實，依該會議紀錄內容，亦僅授權被告丙○○得代表朝乾公司起訴，並未將朝乾公司權利轉讓予丙○○，也未授權丙○○以
    個人名義起訴，詎被告為求勝訴，竟偽造「授權書與尋求賠償的任務指定」一紙
    ，其內英文版譯文所載「．．所有股東．．同意讓與丙○○．．公司之所有權利
    ．．如果有必要，以他個人的名義對乙○○夫婦在美提出訴訟（其英文版為．．
    All of the shareholders.....consent to assign to...Mr. Hudson Wang,
    all of this company's rights against jin An ji...an if necessary
    to file a lawsuit in his individual name in the U.S.A Against Mr.and
    Mrs.Jin an Ji）」，顯係超出七十八年九月二十六日股東會決議之授權範圍，
    被告所辯系爭二份授權書係根據該股東會決議而制作，為不實云云。惟查，上開
    「授權書與尋求賠償的任務指定」內容係記載「．．本公司所有的股東，全數無
    異議通過，同意『賦予』執行股東．．」，非上訴人前開所稱『讓與』一詞。至
    於上訴人前開所稱英文版內載「assign to」一詞，其本為「分配、分派、指定
    」之義，也有牛津英文辭典可證（本審卷 (二)七九頁），非上訴人所稱「讓與
    」權利之義。上訴人另以該美國法院判決意向書內關於事實之發現載有「原告（
    丙○○）主張其係朝乾公司之權利受讓人．．」其判決書之英文版為「FINDINGS
    OF FACT─1.The plaintiff is the assignee of Chao Company Ltd's against
    the defendants; and Hudson Hwang has been authorized to prosecute this
    lawsuit own name on behalf of Cha Chien(Exibit 47)」。惟查，上述判決意
    向書所載事實之發現1.之中文應翻譯為「原告係Cho Chien Company Ltd's控告
    被告之任務指派人；而Hudson Hwang業經授權以自己之名義代表Chao Chien(附
    件47）進行本訴訟，有翻譯社之中文譯文可稽（本審卷 (一)五六頁、本審卷 (
    二)八八頁），上述「assignee」應係任務之指派人，上訴人誤為權利之受讓人
    ，致誤會授權書超出股東會決議內容。況丙○○在美訴訟中關於其提出之訴狀之
    主張，姑不論內容如何，是否與授權書內容相等，出具訴狀之名義人既均為丙○○，自均無成立偽造私文書之可能。
  (六)參以該股東會決議「．．九. 表決：由丙○○代表公司及股東赴美收集證據控告
    乙○○夫婦，並授權丙○○或其指定代理人於任何時間地點情況代為簽署蓋章有
    關之必要文件」，乃係授與丙○○最高權限，於任何時間、地點、情況由他或指
    定人選代為簽署蓋章所有文件。而「授權書」內容係記載「本公司投資美國加州
    註冊公司．．已嚴重損害到所有股東權益，經過全體股東的決議，授權本公司執
    行業務股東丙○○先生．．負責追查解決，如果有必要，在美國代表本公司向乙○○提起訴訟」。另一紙「授權書與尋求賠償的任務指定」內容則記載「本公司
    所投資GALAXY公司．．本公司所有的股東全數無異議的通過，同意賦予執行股東
    丙○○先生（．．）本公司所有的權力來追訴乙○○、李淑芬（．．）以及他們
    在GALAXY PLUS INC的營運中不法行為．．而且丙○○也受本公司充分授權調查
    及解決這些，如果有必要以他個人的名義對乙○○夫婦在美國提出訴訟」，有上
    述二紙授權書及股東會議決議在卷可稽，足證該二紙授權書之內容並未超出股東
    會決議內容。上訴人以授權書英文版之「assign to」係「讓與」權利之義，進
    而認與股東會決議內容不符，顯與上情不符，顯有誤解。上訴人又指如內容相同
    ，何以不將該股東會議決議在美國訴訟中提出即可，何須再制作該二份授權書，
    該股東會議決議係為配合該二紙授權書而嗣後所偽造云云。被告等以上述股東會
    議決議內容繁多，非全部為訴訟所需要，乃依美國律師之建議另制作合乎訴訟需
    要之系爭二紙授權書等語為辯，被告等此部分所辯與事實相符自足以採信，自不
    能以授權書內容與股東會議決議內容相符，竟反而指股東會議決議係為配合該二
    紙授權書而嗣後所偽造，故此部分上訴人所指述，顯係臆測，不足為取。
  (七)上訴人又以在美國加州欲以個人名義控訴公司管理人員之失職責任，必須係公司
    登記之股東始得為之，被告丙○○個人並非美國銀河公司登記之股東，其個人依
    法不得對上訴人在美國提起該等訴訟，僅銀河公司登記之股東如朝乾公司始有適
    格提出該等訴訟，故丙○○遂偽造「證47」（即「授權書與尋求賠償的任務指定
    」），以權利移轉之方式，受讓取得朝乾公司之該等訴權，以矇騙美國法院，俾
    取得當事人之適格。上訴人當時對丙○○於美國訴訟當事人不適格之抗辯書中，
    僅主張有不適格之情，並未提出任何不適格之理由，加州高等法院於一九九一年
    四月三十日駁回該項抗辯之裁定書，同樣也未附任何理由說明。在「加州仲裁程
    序中原告適格與否之決定，係階段性的，其效力並非絕對或終局，亦即於其後之
    正式審判程序中，被告仍可提出證據加以爭執，此時法院即需審酌證據而為實質
    之審理、認定」，是仲裁程序階段法院之上開裁定，並非丙○○於美國訴訟終局
    取得當事人適格之依據，故仍應於嗣後法院審判程序中為主張，丙○○才於八十
    三、四年間偽造系爭二紙授權書云云。惟查，被告丙○○在美國提起之訴訟，係
    主張乙○○夫婦侵占朝乾公司及丙○○在美國之財產及美國銀河公司之資產，業
    經美國加州聖伯納郡西區高等法院及上訴法院確定判決認定丙○○係適格之原告
    ，乙○○抗辯丙○○為不適格之原告，不能成立，而裁定駁回其抗辯，並判決該
    訴訟之被告乙○○應賠償丙○○二百多萬元美金確定在案，為被告等及上訴人所
    供承，並有乙○○之抗辯書、美國加州高等法院駁回抗辯之裁定書、判決書及上
    訴法院判決書及其譯文附卷可憑（本審卷 (一)九一、九三頁、本審卷 (二)二七
    、二八、三三至三八頁），所判決乙○○夫婦應賠償丙○○之金額0000000.97美
    金，包括四項金額，因乙○○與李淑芬以及其中任一人所犯詐欺與未履行受託
    人責任所引起之損失賠償金885807.13美金；自一九八六年一月起按年利率10%
    之利息974387.84美金；懲罰損失賠償金額250000美金；丙○○應收回之訴
    訟費8758.5美金（本審卷 (一)一０一、一０二頁），則由丙○○在美國起訴請
    求賠償及法院判決之內容觀之，上述賠償金額應係包括丙○○個人及公司受損害
    之金額。丙○○所辯其在美國訴訟係因伊及朝乾公司與銀河公司受損害，其係該
    二家公司之負責人，朝乾公司在美國係未經設立登記之公司，經美國律師曉諭應
    以其個人名義起訴，並制作系爭授權書即可，因而有該二份授權書等語，自屬可
    信。按丙○○個人既係受害人，自無不可以其個人名義起訴，中、美法律之規定
    ，並無不同。朝乾公司係美國GALAXY公司之股東，占有股份百分之八十五，而朝
    乾公司在美國並未設立登記，丙○○係朝乾公司之股東兼董事（該公司僅設董事
    一人）占有股份百分之七十五，依我公司法第八條之規定，自係公司之負責人。
    美國GALAXY公司之負責人亦為丙○○，以上均為上訴人及被告等所供承，並有朝
    乾公司設立登記事項卡附原審卷可稽，已如前述。丙○○在美國對乙○○夫婦起
    訴前，朝乾公司全體股東早已決議授權丙○○得於任何時間、任何地點、並得簽
    署任何文件在美國對乙○○夫婦提起訴訟請求賠償，亦如前述。雖依美國加州公
    司法之規定，欲以個人名義控訴公司管理人員之失職責任，必須係公司登記之股
    東始得為之，被告丙○○個人並非美國銀河公司登記之股東，但朝乾公司係美國
    GALAXY公司之股東，朝乾公司在美國未經設立登記，丙○○係該二家公司之負責
    人，又係經朝乾公司全體股東決議授權丙○○在美國對乙○○夫婦提起賠償訴訟
    ，乙○○在美國訴訟中一再對於丙○○以個人名義起訴提出抗辯其為當事人不適
    格，上述美國加州聖伯那郡西區高等法院法院先後一次裁定駁回其抗辯，於終局
    判決也於判決理由內說明丙○○得以個人名義起訴，乙○○之原告當事人不適格
    抗辯為無理由，上訴至上訴法院亦為同樣之認定，已據上訴人及被告等所供承，
    並有該裁定及判決在卷可稽，已如上述。上訴人於該案在美國敗訴確定後，仍再
    爭執丙○○在美國之訴訟為當事人不適格云云，係就已判決確定之事項再為爭執
    ，自屬無理由。
六、綜上所述，系爭二份之授權書係依據朝乾公司七十八年間股東會決議所制作，授
    權書之內容未超出股東會決議之內容，七十八年九月二十六日朝乾公司確有召開
    股東會並作成授權丙○○在美國控訴乙○○夫婦之決議屬實，雖迄八十三、四年
    間制作系爭二份授權書時，原股東黃悉雄已死亡，原股東林鳳英也已失蹤，但其
    二人均有同意該股東會議之決議，乃由丙○○在該授權書上簽署黃悉雄之姓名；
    丁○○依丙○○之指示簽署林鳳英之姓名於其上，並將授權書提出美國法院行使
    ，並已獲勝訴判決確定，被告等自無行使偽造私文書及詐欺得利等犯行，自屬不
    能證明被告等犯罪。原審以不能證明被告等犯罪而均諭知無罪，並無不合。自訴
    人上訴意旨仍執前詞，指摘原判決不當，非有理由，應予駁回。
據上論斷，應依刑事訴訟法第三百六十八條，判決如主文。
中      華      民      國  九十      年      六      月    十四    日
                              臺灣高等法院刑事第三庭
                                  審判長法  官  張  連  財
                                        法  官  張  傳  栗
                                        法  官  李  英  勇
右正本證明與原本無異。
自訴人如不服本判決應於收受送達後十日內向本院提出上訴書狀，其未敘述上訴之理
由者並得於提起上訴後十日內向本院補提理由書（均須按他造當事人之人數附繕本）
。
                                        書記官  初  玲  玲
中      華      民      國    九十    年     六     月       十四     日


司法院資訊處製作；財團法人民間司法改革基金會備份。
